【裁判字號】    98,訴,1006
【裁判日期】    981028
【裁判案由】    毒品危害防制條例
【裁判全文】
臺灣高雄地方法院刑事判決              98年度訴字第1006號
公  訴  人  臺灣高雄地方法院檢察署檢察官
被      告  甲○○
                    現於臺灣臺北監獄臺北分監執行中
            乙○○
前二人共同  王建宏律師
義務辯護人
上列被告因毒品危害防制條例案件，經檢察官提起公訴（98年度
偵字第17410 號），本院判決如下：
     主  文
甲○○共同販賣第二級毒品，處有期徒刑柒年肆月，褫奪公權肆
年。扣案第二級毒品甲基安非他命肆包【驗餘淨重共壹肆柒點柒
伍公克，另含沾有甲基安非他命殘渣之包裝袋肆個】，均沒收
銷燬。扣案之自製吸食器壹組、紙盒壹個，均沒收。
乙○○共同販賣第二級毒品，累犯，處有期徒刑柒年陸月，褫奪
公權肆年。扣案第二級毒品甲基安非他命肆包【驗餘淨重共壹肆
柒點柒伍公克，另含沾有甲基安非他命殘渣之包裝袋肆個】，
均沒收銷燬。扣案之自製吸食器壹組、紙盒壹個，均沒收。
被訴運輸第二級毒品部分，均無罪。
     事  實
一、乙○○前於民國96年間因施用毒品案件，經法院判處有期徒
    刑1 年5 月，於97年10月18日縮刑期滿執行完畢。甲○○、
    乙○○二人均明知甲基安非他命係毒品危害防制條例第2 條
    第2 項第2 款所列之第二級毒品，不得販賣、持有，竟意圖
    營利，共同基於販賣第二級毒品甲基安非他命之犯意聯絡及
    行為分擔，於98年6 月9 日上午某時甲○○向乙○○詢問是
    否有管道可購買品質較佳之甲基安非他命後，即由乙○○以
    其所持有之手機門號0000000000號與真實姓名年籍不詳綽號
    「滷蛋」之成年男子（以下簡稱「滷蛋」）聯絡買賣事宜，
    雙方約定：以新台幣（下同）250,000 元之價格，買賣四兩
    之第二級毒品甲基安非他命，並由買方南下高雄取貨。待談
    妥交易條件後，甲○○即以借款方式備妥現金250,000 元，
    二人旋於同日12時許，搭乘計程車前往臺灣高速鐵路（下稱
    高鐵）板橋車站，購得板橋南下左營之高鐵車票2 張。二人
    搭乘高鐵南下抵達高鐵左營車站後，即由「滷蛋」駕駛自用
    小客車搭載甲○○、乙○○二人，驅車前往高雄縣鳳山市國
    父紀念館旁之停車場，於同日15時抵達後，由乙○○交付25
    0,000 元予「滷蛋」，「滷蛋」則交付第二級毒品甲基安非
    他命4 包（驗前淨重147.744 公克、驗後淨重14 7.735公克
    ）予甲○○，復由「滷蛋」原車搭載甲○○、乙○○返回高
    鐵左營車站。嗣於同日16時20分許，甲○○、乙○○於高鐵
    左營車站二樓售票大廳內，購得北上車票欲回臺北縣板橋時
    ，為警當場查獲，並於甲○○隨身手提袋內扣得前揭第二級
    毒品甲基安非他命4 包及承裝前揭毒品之紙盒1 個、臺灣高
    鐵板橋車站至左營車站往返之單程車票各1 張，於乙○○身
    上扣得預備供檢驗甲基安非他命品質之自製吸食器1 組及臺
    灣高鐵板橋車站至左營車站往返單程車票各1 張。
二、案經行政院海岸巡防署海岸巡防總局南部地區巡防局移送臺
    灣高雄地方法院檢察署檢察官偵查起訴。
     理  由
壹、證據能力部分：
一、按鑑定人由審判長、受命法官或檢察官就下列之人選任1 人
    或數人充之：1.就鑑定事項有特別知識經驗者。2.經政府機
    關委任有鑑定職務者；鑑定之經過及其結果，應命鑑定人以
    言詞或書面報告；法院或檢察官得囑託醫院、學校或其他相
    當之機關、團體為鑑定，或審查他人之鑑定，並準用第203
    條至第206條之1規定，刑事訴訟法第198條、第206條第1 項
    、第208 條第1 項分別定有明文。卷附高雄醫學大學附設中
    和紀念醫院98年6 月16日檢驗報告（偵卷第32頁），係由檢
    察官囑託鑑定，屬於刑事訴訟法第206 條之鑑定報告，乃屬
    刑事訴訟法第15 9條第1 項之除外規定（該條立法理由參照
    ），自得作為證據。
二、按被告以外之人於審判外之陳述，雖不符刑事訴訟法第159
    條之1 至第159 條之4 之規定，而經當事人於審判程序同意
    作為證據，法院審酌該言詞陳述或書面陳述作成時之情況，
    認為適當者，亦得為證據；另當事人、代理人或辯護人於法
    院調查證據時，知有第159 條第1 項不得為證據之情形，而
    未於言詞辯論終結前聲明異議者，視為有前項之同意，刑事
    訴訟法第159 條第1 項、第159 條之5 分別定有明文。本件
    檢察官、辯護人及被告於本院審判程序時，就本判決所引用
    各項證據（含傳聞證據、非傳聞證據及符合法定傳聞法則例
    外之證據）之證據能力，均表示無意見，並同意引為證據（
    見本院卷第56頁），且於本院言詞辯論終結前，檢察官、辯
    護人及被告對於卷附具有傳聞證據性質之證據，既已知其情
    ，均未聲明異議，本院認該具有傳聞證據性質之證據，並無
    任何違法取證之不適當情形，以之作為證據使用係屬適當，
    自得採為認定被告犯罪事實之證據。
貳、實體部分：
甲、有罪部分：
一、訊據被告甲○○、乙○○固坦承於上述時、地借款南下高雄
    購買扣案之甲基安非他命欲帶回台北縣時為警查獲；惟矢口
    否認有販賣、運輸第二級毒品犯行，辯稱：伊購買甲基安非
    他命係自己要長期施用，並沒有要販賣，因一次購買較多毒
    品較便宜，並無販賣之意思云云。經查：
  (一)98年6 月9 日上午某時，被告甲○○向被告乙○○表示是否
    有管道可購買品質較佳之甲基安非他命後，被告乙○○遂以
    其所持有之手機門號0000000000號與「滷蛋」聯絡，雙方約
    妥如上之交易價格後，被告甲○○即以借款方式備妥現金25
    0,000 元，被告2 人旋於同日12時許，自台北縣板橋市搭乘
    高鐵南下高鐵左營車站後，由「滷蛋」駕駛自用小客車搭載
    被告2 人，驅車前往高雄縣鳳山市國父紀念館旁之停車場，
    於同日15時由被告乙○○交付250,000 元予「滷蛋」，「滷
    蛋」則交付上揭第二級毒品甲基安非他命4 包予被告甲○○
    。嗣於同日16時20分許，甲○○、乙○○於高鐵左營車站二
    樓欲搭高鐵返回臺北縣板橋時，為警當場查獲等情，為被告
    2 人所不爭，並據被告甲○○、乙○○於偵查中分別證述明
    確，並有高鐵車票4 張、自製吸食器1 組、紙盒1 個、第二
    級毒品甲基安非他命4 包扣案可稽。而該扣案甲基安非他命
    送請高雄醫學大學附設中和紀念醫院檢驗之結果，屬純度約
    百分之92.9之甲基安非他命，驗前淨重147.744 公克，驗後
    淨重147.735 公克等情，有該院98年6 月16日檢驗報告（偵
    卷第32頁）附卷可參。是上開被告2 人不爭之事實堪信為真
    。
  (二)被告甲○○雖辯稱：購得之甲基安非他命係供自己施用云云
    。惟按依文獻記載，甲基安非他命每日正常使用量在2.5 毫
    克至25毫克，其最低致死劑量為1 公克，有行政院衛生署管
    制藥品管理局90年12月4 日、91年2 月1 日、91年5 月13日
    函文及法務部調查局92年12月8 日函文附卷可稽（本院卷第
    84-8 7頁）。若依此劑量標準計算，【1 公克（g ）＝1000
    毫克（mg）】，本件查獲之甲基安非他命有147.744 公克，
    1 人每日使用之最高劑量25毫克（mg），足足可供被告2 人
    至少施用2,95 4日，即8 年又1 個月左右（計算式：147,74
    4mg ÷25 mg=2 ,954÷365=8.095 ）；更遑論被告甲○○僅
    2 、3 天施用1 次，每次施用僅有0.01公克即10毫克（此為
    被告甲○○於警詢及本院審理中所自承），足見扣案之甲基
    安非他命數量顯已遠超過被告正常施用所需持有之數量至明
    。
  (三)邇來政府為杜絕毒品氾濫，再三宣導教民眾遠離毒品、媒體
    之報導既深且廣，對於毒品之禁絕，應為民眾所熟悉。又政
    府對於查緝施用、轉讓及販賣毒品無不嚴格執行，且販賣毒
    品罪更係重罪，設若無利可圖，衡情一般持有毒品者，當不
    致輕易將毒品交付他人。況第二級毒品甲基安非他命價格不
    貲、物稀價昂，且販賣第二級毒品係違法行為，非可公然為
    之，亦無公定之價格，不論任何包裝，均可任意分裝增減分
    量，每次買賣價量，亦可能隨時依雙方間之關係深淺、資力
    、需求量及對行情之認知、來源是否充裕、查緝是否嚴緊，
    購買者被查獲時供述購買對象之可能性風險之評估等，因而
    異其標準，並隨時機動調整，非可一概而論，是販賣之利得
    除經坦承犯行或價量俱臻明確外，委難查得實情，販賣之人
    從價差或量差中牟利方式雖異，其意圖營利之非法販賣行為
    則一，茍無任何利益可圖，被告實無甘冒風險，特別自北縣
    遠至高雄以250,000 元販入遠超過被告2 人一般短期使用所
    需之重量（驗前淨重147. 744公克）之甲基安非他命之道理
    。
  (四)又被告甲○○自承每月平均收入約20,000～30,000元（警卷
    第4 頁、本院卷第102 頁），足見收入非豐，約僅堪供被告
    甲○○一般生活所需，是被告如係欲買甲基安非他命供自己
    施用，自當衡量經濟狀況少量購買短期所需之施用量以求解
    癮，始符常情。雖被告辯稱一次購買大量較為便宜，然被告
    竟大費周章以借款之方式來購買足供被告2 人使用8 年以上
    之份量之甲基安非他命，非但保存不益且需承擔被查獲或被
    偷竊或遺失之風險，更有面臨甲基安非他命價格波動之可能
    ，且需負擔長期之高額利息，實與常情有違。顯見被告購買
    本件扣案之甲基安非他命，並非單純供己施用而已。被告在
    經濟能力有限之情形下仍不惜負擔利息以借貸方式，依照較
    一般市價低廉之價格購買遠超過一般使用所需之大量之毒品
    ，其自須藉由高週轉方式，儘速以高價將毒品變現，否則無
    法償還高利貸款。況且被告甲○○以低廉價格販入大量毒品
    ，日後再以較進貨價格為高之市價販出，亦符合一般商業行
    為之模式，是被告係意圖營利而販入扣案之甲基安非他命至
    明。
  (五)被告乙○○雖辯稱：毒品係被告甲○○要購買，伊僅係幫被
    告甲○○聯絡，因為怕被告甲○○1 個人會被欺負所以才陪
    同甲○○南下云云。然上揭被告甲○○購買之毒品數量自客
    觀上觀察，一般具有通常社會經驗之人均可認識被告係販入
    毒品以供販賣，已如前述，是被告乙○○對此當無諉為不知
    之餘地。而被告甲○○復供、證稱：毒品之價格係被告乙○
    ○與「滷蛋」接洽，伊沒有接過「滷蛋」之電話，均是被告
    乙○○與「滷蛋」聯絡，門路是被告乙○○找的，如果被告
    乙○○沒有陪伊下來，伊也不知道要找誰等語明確（偵卷第
    19 、20 頁），足見被告乙○○於販入毒品乙節扮演至為重
    要之角色，且關於販入毒品價格亦是由被告乙○○與「滷蛋
    」達成合意，故本件被告乙○○與被告甲○○有販入毒品甲
    基安非他命以供販賣之犯意聯絡與行為分擔甚為顯明。
  (六)綜上所述，被告甲○○經濟情況不佳，竟仍圖低價以借貸方
    式購買遠超過一般施用毒品者所需數量之甲基安非他命，顯
    然其意圖販賣而販入該大量甲基安非他命，並俟機出售圖利
    ，而販賣毒品之刑責甚重，如無利可圖，被告甲○○不可能
    甘冒風險而為之，亦不能清償高利借貸，足見被告販入扣案
    甲基安非他命之初，即有牟利之意圖。至於被告乙○○負責
    接洽聯絡販入甲基安非他命，並親自與「滷蛋」達成毒品價
    格之合意，足認被告乙○○對於上揭販入甲基安非他命以供
    販賣之犯行有犯意聯絡及行為分擔，被告2 人所辯顯為卸責
    之詞，均不足採信。本件事證已臻明確，被告2 人共同販賣
    第二級毒品甲基安非他命之犯行，洵堪認定。
三、按販賣毒品罪，並不以販入之後復行賣出為構成要件，苟以
    營利為目的，將毒品販入或將之賣出，有一於此，其犯罪即
    經完成（最高法院88年度台上字第3898號判決、90年台上字
    第2816號判決、92年度台上字第5920號、95年台上字第5014
    號判決要旨參照）。又按毒品危害防制條例第4 條之運輸毒
    品罪，固亦不以運輸他人所有或持有之毒品為限，即為自己
    運輸者亦包括在內，故不論運輸人係為他人運輸或為自己運
    輸，本應成立運輸毒品罪（最高法院94年度台上字第2845號
    判決要旨參照）。惟本件被告2 人欲將販入之扣案第二級毒
    品甲基安非他命毒品自高雄市高鐵左營站攜帶至台北縣高鐵
    板橋站，係意圖營利基於販賣之犯意，於高雄縣販入後，所
    從事於搬運輸送至台北縣出售之行為，應認該著手搬運輸送
    毒品之行為，包含於販賣行為之內，不另論運輸第二級毒品
    罪。是核被告2 人所為，均係犯毒品危害防制條例第4 條第
    2 項之販賣第二級毒品罪。至被告2 人持有第二級毒品之低
    度行為，為販賣第二級毒品之高度行為所吸收，不另論罪。
    被告甲○○與乙○○間，就上開販賣第二級毒品罪間，有犯
    意聯絡及行為分擔，為共同正犯。被告乙○○曾於96年間因
    施用毒品案件，經法院判處有期徒刑1 年5 月，於97年10月
    18日縮刑期滿執行完畢，有台灣高雄地方法院檢察署刑案資
    料查註紀錄表及台灣高等法院被告前案紀錄表可按，其於有
    期徒刑執行完畢後5 年以內故意再犯有期徒刑以上之罪，為
    累犯，應依刑法第47條第1 項規定就法定刑有期徒刑及罰金
    部分加重其刑，法定刑為無期徒刑部分依法則不得加重。爰
    審酌被告2 人為謀取求個人私利，販入大量第二級毒品欲販
    售牟利，一旦賣出，將影響國民健康，危害社會秩序至鉅。
    姑念其尚未賣出獲利即被查獲，而未造成危害，及其犯後否
    認犯罪，尚無悔意，態度非佳等一切情狀，量處如主文所示
    之刑。又依其犯罪性質，認有褫奪公權之必要，爰依刑法第
    37條第2 項規定禠奪公權4 年。另扣案之甲基安非他命4 包
    （驗餘淨重共147.735 公克，另含沾有甲基安非他命殘渣之
    包裝袋4 個），係屬毒品危害防制條例規定之第二級毒品，
    而包裝甲基安非他命之包裝袋沾有甲基安非他命殘渣，客觀
    上已難剝離，視同毒品，均應依毒品危害防制條例第18條第
    1 項前段之規定，宣告沒收銷燬之；至於送驗耗損部分，因
    已滅失，爰不宣告沒收銷燬。又扣案之自製吸食器1 個係供
    檢驗甲基安非他命品質之用，但尚未使用等情業據被告甲○
    ○供承在卷（偵卷第19頁），應屬預備供犯罪所用之物，應
    依刑法第38條第1 項第2 款及共犯責任共同原則宣告沒收。
    扣案之盛裝甲基安非他命之紙盒1 個供被告持有攜帶販入之
    毒品，係供犯本件販入毒品罪所用之物，亦應依毒品危害防
    制條例第19條第1 項及共犯責任共同原則宣告沒收。至於扣
    案之高鐵單程車票4 張僅係搭乘高鐵之證明，真正運輸之工
    具則為高鐵列車，是均不予宣告沒收，附此敘明。
乙、無罪部分：
  (一)公訴意旨雖認：甲○○、乙○○於高鐵左營車站二樓售票大
    廳內，購得北上車票欲將該購得之甲基安非他命運回臺北縣
    板橋時，為警當場查獲，並於甲○○隨身手提袋內扣得前揭
    第二級毒品甲基安非他命4 包及承裝前揭毒品之紙盒1 個、
    臺灣高鐵板橋車站至左營車站往返之單程車票各1 張，於乙
    ○○身上扣得自製吸食器1 組及臺灣高鐵板橋車站至左營車
    站往返單程車票各1 張，因認被告2 人另涉犯運輸第二級毒
    品罪嫌。
  (二)按不能證明被告犯罪或其行為不罰者應諭知無罪之判決，刑
    事訴訟法第301 條第1 項定有明文。又按毒品危害防制條例
    第四條所稱之「運輸」毒品，係指轉運輸送毒品而言，固不
    以國外輸入國內或國內輸出國外者為限，其在國內運送者，
    亦屬之，且不以為他人輸送為必要，即為自己輸送者，亦包
    括在內。又該法條所稱之運輸，係指單純運輸毒品並無他項
    目的者而言，若係意圖營利基於販賣毒品目的之犯意，於國
    內甲地販入後，所從事於運送至國內乙地出售之行為，應認
    該搬運輸送毒品之行為，包含於販賣行為之內，仍僅成立販
    賣毒品之罪，最高法院97年度台上字第1249號裁判著有意旨
    可資參照。
  (三)經查，上揭被告2 人已著手運輸第二級毒品之犯行為被告2
    人所不爭，並有上揭甲基安非他命及高鐵車票4 張扣案可稽
    ，堪認被告2 人已著手於運輸第二級毒品之犯行。然被告2
    人之運輸毒品犯行應包含於販賣行為之內，不另論運輸第二
    級毒品罪乙節，已於前揭論罪科刑時詳述。且參酌前揭最高
    法院97年度台上字第1249號裁判及說明，被告2 人販入毒品
    後，將毒品搬運他地以供出售之行為，因已包含於販賣行為
    之內，自應僅論以販賣毒品之罪，運輸毒品部分則不另論罪
    。是公訴意旨認被告所犯販賣毒品與運輸毒品部分為數罪，
    應予分論併罰，容有未洽，自應由本院依法就被訴運輸毒品
    部分諭知被告甲○○、乙○○無罪之判決。
據上論斷，應依刑事訴訟法第299 條第1 項前段、第301 條第1
項，毒品危害防制條例第4 條第2 項、第18條第1 項前段、第19
條第1 項，刑法第11條、第28條、第47條第1 項、第38條第1 項
第2款、第37條第2 項，判決如主文。
本案經檢察官陳俊秀到庭執行職務。
中    華    民    國    98    年    10    月    28    日
                  刑事第十九庭  審判長法  官  陳志銘
                                      法  官  陳松檀
                                      法  官  黃宣撫
以上正本證明與原本無異。
如不服本判決應於收受送達後10日內向本院提出上訴書狀，並應
敘述具體理由；如未敘述上訴理由者，應於上訴期間屆滿後20日
內向本院補提理由書（均須按他造當事人之人數附繕本）「切勿
逕送上級法院」。
中    華    民    國    98    年    10    月    28    日
                                      書記官  林姵妤
附錄本判決論罪科刑法條：
毒品危害防制條例第4條第2項：
製造、運輸、販賣第二級毒品者，處無期徒刑或7 年以上有期徒
刑，得併科新臺幣7 百萬元以下罰金。


司法院資訊處製作；財團法人民間司法改革基金會備份。
